臺灣高等法院民事判決　九十三年度上易字第一九四號
　　上　訴　人　祈家威
　　被　上訴人　台北國際商業銀行股份有限公司
　　法定代理人　游國治
　　訴訟代理人　林明志
右當事人間請求清償借款事件，上訴人對於中華民國九十三年一月十四日臺灣臺北地
方法院九十二年度訴字第五五七三號第一審判決提起上訴，本院於中華民國九十三年
四月二十七日言詞辯論終結，判決如左：
    主      文
上訴駁回。
第二審訴訟費用由上訴人負擔。
    事實及理由
一、被上訴人主張：原審共同被告蔣家澤（已判決確定）以上訴人為連帶保證人，於
    民國（下同）八十八年十月八日向伊借款新台幣（下同）二百萬元，約定利息按
    年息百分之八．八九機動計算，於每月八日按期付息，如未按期償還本金或繳納
    利息，逾期六個月以內者，按上開利率百分之十，超過六個月者，按上開利率百
    分之二十計付違約金，清償期為九十年十月八日。嗣蔣家澤對前開借款利息僅繳
    至九十年九月八日，依借據第三條之約定，已喪失期限利益，經伊向台灣板橋地
    方法院聲請拍賣蔣家澤之抵押物，業經拍定並取得分配款一百五十萬五千九百六
    十五元。因不足全額受償，伊遂依約定書第七條先行抵充：(一)執行費：二萬五千
    九百四十五元；(二)利息：三萬八千七百三十元；(三)本金：一百四十四萬一千二百
    九十元。惟尚不足本金五十五萬八千七百十元，為此，基於消費借貸及連帶保證
    之法律關係，求為判命上訴人連帶給付五十五萬八千七百一十元，及自九十年十
    一月二十八日起至清償日止，按年息百分之八．八計算之利息，並自九十年十二
    月二十八日起至九十一年六月二十七日止，按上開利率百分之十，自民國九十一
    年六月二十八日起至清償日止，按上開利率百分之二十計算之違約金等語。
    上訴人則以：伊曾於九十年七月二十七日上午前往被上訴人板橋分行找經辦人員
    表示不再擔任保證人，並獲得同意，業已發生退保之效力；且依消費者保護法規
    定，伊亦可免除保證責任等語，資為抗辯。是本件之爭執點為上訴人是否發生退
    保之效力？
二、本件原審對於被上訴人之請求，判決被上訴人全部勝訴，並為附條件假執行之宣
    告，上訴人全部聲明不服，求為廢棄原判決，並駁回被上訴人在第一審之訴。被
    上訴人則求為判決駁回上訴。
三、查被上訴人主張之事實，業據提出借據、約定書、台灣板橋地方法院民事執行處
    通知、台灣板橋地方法院民事執行處強制執行金額計算書分配表為證（見原審卷
    第五－六頁）；蔣家澤於原審對前開借款尚餘如原判決主文第一項所示之本金、
    利息及違約金未償之事實亦自認屬實（見原審卷第一六頁）。是被上訴人之主張
    自堪信為真實。
四、上訴人雖辯稱伊曾在九十年七月二十七日上午前往被上訴人板橋分行找經辦人員
    表示不再擔任保證人，亦已獲得同意，業已發生退保之效力；又依消費者保護法
    規定，伊亦可免除保證責任云云；但為被上訴人所否認，經據證人即承辦本件借
    款人員黃俊川證稱：上訴人係前來本分行協調本件債務，要求找不動產仲介商處
    理抵押物，伊僅表示若抵押物出售所得價款足以清償本件借款之本金、利息及違
    約金，銀行自不會再要求保證人代為清償等語（見原審卷第三四頁），依上開證
    言，被上訴人並未同意上訴人退保，上訴人抗辯：伊已得被上訴人同意退保云云
    ，自非可採。且衡諸一般情理，被上訴人於上訴人前來分行協調本件債務時，已
    知蔣家澤無力繳款，為確保債權起見，當無同意上訴人退保之理，況被上訴人如
    同意上訴人退保，理應在借據上將連帶保證人祈家威刪掉，然卻不然，有卷附借
    據在卷可憑（見本院卷第四五頁）。此外，上訴人自承無任何書面資料，足以證
    明被上訴人同意退保（見原審卷第十六、三四頁），其辯稱已得被上訴人同意終
    止連帶保證契約云云，尚屬無據。按所謂消費者，依消費者保護法第二條之立法
    解釋，指以消費為目的而為交易、使用商品或接受服務者而言。銀行或其他金融
    機構與連帶保證人間所訂立之保證契約，乃保證人擔保借款人對金融機構債務之
    清償責任，金融機構對保證人並未提供任何商品或服務，保證人並未因有保證契
    約而自銀行獲得報償，其尚非屬消費者保護法之有關消費法律關係，自無該法之
    適用（最高法院八十八年台上字第二０五三號、九十年台上字第二０一一號判決
    參照），是本件並無消費者保護法適用之餘地。上訴人辯稱依消費者保護法規定
    ，伊可不再負擔保證人責任云云，容有誤會。
五、上訴人復以金融同業中借貸額度未達設定之七成，即可免找保人，而認被上訴人
    已同意伊退保，然此僅金融業界不成文之內規，並無一體適用之情形，況若有此
    規定，則上訴人於蔣家澤借貸之初，又何需為保證之行為，顯見借貸額度多寡與
    上訴人有無參與保證係屬二事，不得混為一談，上訴人泛指借貸額度未達設定之
    七成，應可免除保證責任等語，顯屬無據。
六、綜上，本件被上訴人基於消費借貸及連帶保證之法律關係，求為命上訴人為連帶
    給付五十五萬八千七百十元及加付法定遲延利息、違約金，為有理由，應予准許
    。原審為上訴人敗訴之判決，經核並無不合，上訴意旨指摘原判決此部分不當，
    求予廢棄改判，為無理由，應駁回其上訴。
七、本件事證已臻明確，兩造其餘攻擊及防禦，核與本件判決不生影響，爰不一一贅
    述，併此敘明。
八、據上論結，本件上訴為無理由，爰判決如主文。
中　　　華　　　民　　　國　　九十三　　年　　　五　　　月　  　十一　　日
                                民事第四庭
                              　　　審判長法  官　林  敬  修
                              　　　　　　法  官　劉  清  景
                                  　　　　法  官　劉  勝  吉
正本係照原本作成。
不得上訴。
中　　　華　　　民　　　國　　九十三　　年　　　五　　　月　　　十二　　日
　　　　　　　　　　　　　　　　　　　　　書記官  李  翠  齡
